臺灣桃園地方法院刑事判決
111年度審易字第613號
公  訴  人  臺灣桃園地方檢察署檢察官
被      告  林佩鈺


上列被告因違反洗錢防制法等案件，經檢察官提起公訴（110年
度偵字第43045號），被告於本院準備程序進行中，就被訴事實
為有罪之陳述，經本院告知簡式審判程序意旨，並聽取當事人之
意見後，本院合議庭裁定由受命法官獨任依簡式審判程序審理，
判決如下：
    主  文
乙○○幫助犯洗錢防制法第十四條第一項之洗錢罪，處有期徒刑壹
月，併科罰金新臺幣貳萬元，罰金如易服勞役，以新臺幣壹仟元
折算壹日。緩刑貳年，並應自本判決確定之日起壹年內向公庫支
付新臺幣陸萬元。
    事實及理由
一、犯罪事實：
　　乙○○於民國110年7月20日前某時，於社群平台FACEBOOK（即
    臉書）上看見徵求家庭代工之訊息，遂依該訊息內容，與真
    實姓名年籍均不詳之人（無證據顯示其未滿18歲，下稱「不
    詳成年人」）聯繫應徵工作，乙○○明知金融機構存款帳戶為
    個人信用之表徵，任何人均可匯款至金融機構帳戶，而可預
    見「不詳成年人」要求其交付金融機構帳戶之存摺、提款卡
    及提款密碼等金融帳戶資料，極可能供不法詐騙份子用以充
    作詐欺犯罪被害人匯款之指定帳戶，並於不法詐騙份子提款
    後，遮斷資金流動軌跡，使檢警難以追緝，而有掩飾詐欺犯
    罪所得之本質及去向之虞，竟不違背其本意，基於幫助他人
    詐欺取財及幫助掩飾、隱匿詐欺取財犯罪所得本質及去向之
    洗錢不確定故意，於110年7月20日前某時，在臺灣地區某不
    詳地點，以不詳之寄件方式，將其所申辦之中華郵政股份有
    限公司（下稱「郵局」）新竹光華街郵局帳號000000000000
    00號帳戶（下稱「乙○○郵局帳戶」）之存摺、提款卡及提款
    密碼寄予「不詳成年人」。俟輾轉取得上開存摺、提款卡及
    提款密碼之某詐欺集團成員間（無證據顯示乙○○知悉或可得
    而知該詐欺集團成員達3人以上或其中含有少年成員，下稱
    「本案詐欺集團」），共同意圖為自己不法之所有，基於詐
    欺取財及掩飾、隱匿詐欺取財犯罪所得本質及去向之洗錢等
    犯意聯絡，由「本案詐欺集團」機房成員先後於如附表「詐
    騙時間」欄所示之時間，以如附表「詐騙方式」欄所示之方
    式，使如附表「被害人」欄所示之丁○○、丙○○分別陷於錯誤
    ，而分別於如附表「匯款時間」欄所示之時間，將如附表「
    匯款金額」欄所示之款項匯至「乙○○郵局帳戶」後，「本案
    詐欺集團」車手成員旋分別將匯入之款項轉帳一空，而掩飾
    、隱匿上揭詐欺取財犯罪所得之本質及去向。嗣丁○○及丙○○
    驚覺受騙，分別報警後，始為警循線查獲上情。
二、證據名稱：
　㈠被告乙○○分別於警詢、檢察官訊問、本院準備程序及審理中
    之自白。
　㈡證人即告訴人丁○○、丙○○分別於警詢中之陳述。
　㈢中華郵政股份有限公司110年8月17日儲字第1100222918號函
    及函附帳戶基本、變更資料及歷史交易清單、如附表「書證
    」欄所示之證據。
三、論罪科刑：
  ㈠按刑法上之幫助犯係對於犯罪與正犯有共同之認識，而以幫
    助之意思，於正犯實行犯罪之前或犯罪之際，為犯罪構成要
    件以外之行為，而予以助力，使之易於實行或完成犯罪行為
    之謂。所謂以幫助之意思而參與者，指其參與之原因，僅在
    助成正犯犯罪之實現者而言，又所謂參與犯罪構成要件以外
    之行為者，指其所參與者非直接構成某種犯罪事實之內容，
    而僅係助成其犯罪事實實現之行為者（最高法院88年度台上
    字第1270號、97年度台上字第1911號判決意旨參照）。次按
    金融帳戶乃個人理財工具，依我國現狀，申設金融帳戶並無
    任何特殊限制，且可於不同之金融機構申請多數帳戶使用，
    是依一般人之社會通念，若見他人不以自己名義申請帳戶，
    反而收購或借用別人之金融帳戶以供使用，並要求提供提款
    卡及告知密碼，則提供金融帳戶者主觀上如認識該帳戶可能
    作為對方收受、提領特定犯罪所得使用，對方提領後會產生
    遮斷金流以逃避國家追訴、處罰之效果，仍基於幫助之犯意
    ，而提供該帳戶之提款卡及密碼，以利洗錢實行，仍可成立
    一般洗錢罪之幫助犯（最高法院108年台上大字第3101號裁
    定意旨參照）。經查，被告將上開「乙○○郵局帳戶」之存摺
    、提款卡及提款密碼寄送予「不詳成年人」，俟輾轉取得上
    開金融卡之「本案詐欺集團」機房成員再對告訴人2人施以
    詐術，令告訴人2人分別陷於錯誤，而依指示匯款至「乙○○
    郵局帳戶」後，續由「本案詐欺集團」車手成員將所匯入之
    款項轉帳一空，以此方式製造金流斷點，而掩飾、隱匿上開
    詐欺取財犯罪所得之本質及去向，是被告交付存摺、提款卡
    及提款密碼所為，係對他人遂行詐欺取財及洗錢之犯行資以
    助力而實施犯罪構成要件以外之行為，且在無積極證據證明
    被告係以正犯之犯意參與犯罪行為之情形下，揆諸前開判決
    意旨，應認被告所為僅應成立幫助犯，而非論以正犯。
  ㈡次按幫助犯係從屬於正犯而成立，並無獨立性，故幫助犯須
    對正犯之犯罪事實，具有共同認識而加以助力，始能成立，
    其所應負責任，亦以與正犯有同一認識之事實為限，若正犯
    所犯之事實，超過其共同認識之範圍時，則幫助者事前既不
    知情，自不負責（最高法院75年度台上字第1509號判決意旨
    參照）。茲查，被告雖可預見交付上開存摺、提款卡及提款
    密碼，足以幫助詐欺集團施以詐術後取得贓款，主觀上有幫
    助詐欺之不確定故意，惟尚不能據此即認被告亦已知悉「本
    案詐欺集團」成員之人數有3人以上而詐欺取財，復無證據
    證明被告對於該詐欺集團之詐騙手法及分工均有所認識及知
    悉，依「所犯重於所知，從其所知」之法理，此部分尚無從
    遽以論斷被告成立幫助三人以上共同犯詐欺取財罪嫌。
  ㈢核被告所為，係犯刑法第30條第1項前段、第339條第1項之幫
    助犯詐欺取財罪，及刑法第30條第1項前段，洗錢防制法第1
    4條第1項之幫助犯一般洗錢罪。公訴意旨雖漏未論及被告尚
    涉有幫助犯一般洗錢罪，惟蒞庭實行公訴之檢察官已當庭補
    充（見本院卷第33頁），基於檢察一體之原則，本院自得予
    以審理，附此敘明。
  ㈣想像競合犯：
  ⒈被告交付「乙○○郵局帳戶」之存摺、提款卡及提款卡密碼，
    而供「本案詐欺集團」成員用以使告訴人丁○○、丙○○分別匯
    入款項後轉帳一空，而幫助詐欺集團成員取得詐得款項，被
    告以一交付金融帳戶資料之幫助詐欺行為，同時侵害告訴人
    丁○○、丙○○之財產法益，為同種想像競合犯，應依刑法第55
    條之規定，從一重論以幫助犯詐欺取財罪1罪。
  ⒉再被告係以上開一提供金融帳戶資料之行為同時犯幫助詐欺
    取財及幫助一般洗錢2罪，為異種想像競合犯，應依刑法第5
    5條規定，從一重依幫助犯一般洗錢罪處斷。
  ㈤被告幫助他人遂行一般洗錢之犯行，為幫助犯，爰依刑法第3
    0條第2項之規定，按正犯之刑減輕之。
  ㈥又被告於檢察官訊問及本院準備程序時，均坦承將「乙○○郵
    局帳戶」之存摺、提款卡及提款密碼，交予「不詳成年人」
    ，而自白其上開幫助犯一般洗錢罪之犯行，爰依洗錢防制法
    第16條第2項之規定，遞減輕其刑。
  ㈦爰審酌被告可預見將個人帳戶之存摺、提款卡及提款密碼提
    供他人，該個人帳戶恐遭詐欺成員充作詐騙他人財物後，用
    以匯款之人頭帳戶，而幫助掩飾、隱匿詐欺犯罪所得之本質
    及去向，竟仍未經詳細查證，任意將其金融機構帳戶之金融
    卡交予他人使用，助長詐騙財產犯罪之風氣，造成無辜民眾
    受騙而受有金錢損失，並使贓款追回困難，實為當今社會詐
    財事件發生之根源，擾亂金融交易往來秩序及影響社會正常
    交易安全甚鉅，且因被告提供個人帳戶，致使執法人員難以
    追查正犯之真實身分，所為誠屬不當，被告雖坦承犯行，然
    因告訴人2人均未到庭，而未能與被告達成調解，得到告訴
    人2人之原諒，兼衡以被告之生活及經濟狀況、素行、年紀
    及智識程度等一切情狀，量處如主文所示之刑，並諭知罰金
    易服勞役之折算標準，以示懲儆。
  ㈧被告前未曾因故意犯罪受有期徒刑以上刑之宣告，有臺灣高
    等法院被告前案紀錄表在卷可按，念其因短於思慮，誤蹈刑
    章，經此偵審程序及刑之宣告之教訓，當知所警惕，而無再
    犯之虞，本院認前開對被告所宣告之刑，以暫不執行為適當
    ，爰依刑法第74條第1項第1款規定，併予宣告緩刑如主文所
    示。而為使被告從本案中深切記取教訓，避免其再度犯罪，
    另依刑法第74條第2項第4款之規定，命被告自本判決確定之
    日起1年內向公庫支付新臺幣6萬元，冀能使被告確實明瞭其
    行為所造成之危害，並培養正確法治觀念。倘被告違反上開
    應行負擔之事項且情節重大，依刑法第75條之1第1項第4款
    規定，其緩刑宣告仍得由檢察官向本院聲請撤銷，併此指明
    。
四、沒收：
  ㈠被告於本院準備程序中供稱其交付上開「乙○○郵局帳戶」之
    存摺、提款卡及提款密碼，並未獲得報酬等語明確（見本院
    卷第35頁），本院亦查無積極具體證據足認被告因交付上開
    金融帳戶資料而獲有金錢或其他利益等犯罪所得，自不生犯
    罪所得應予沒收之問題。
  ㈡至洗錢防制法第18條第1項前段固規定「犯第14條之罪，其所
    移轉、變更、掩飾、隱匿、收受、取得、持有、使用之財物
    或財產上利益，沒收之」，惟被告非實際上提款之人，無掩
    飾隱匿詐欺贓款之犯行，非洗錢防制法第14條第1項之正犯
    ，自無上開條文適用，附此敘明。　　
五、應依刑事訴訟法第273條之1第1項、第299條第1項前段、第3
    10條之2、第454條第1項，洗錢防制法第14條第1項、第16條
    第2項，刑法第11條前段、第30條第1項前段、第2項、第339
     條第1項、第55條、第42條第3項前段、第74條第1項第1 款
    、第2項第4款，刑法施行法第1條之1第1項，判決如主文。
六、如不服本判決應於收受判決後20日內向本院提出上訴書狀，
    並應敘述具體理由。其未敘述上訴理由者，應於上訴期間屆
    滿後20日內向本院補提理由書（均須按他造當事人之人數附
    繕本）「切勿逕送上級法院」。
本案由檢察官甲○○提起公訴，經檢察官李孟亭到庭執行職務。
中　　華　　民　　國　　111 　年　　8 　　月　　26　　日
                  刑事審查庭  法　官　李雅雯
以上正本證明與原本無異。
如不服本判決應於收受判決後20日內向本院提出上訴書狀，並應
敘述具體理由。其未敘述上訴理由者，應於上訴期間屆滿後20日
內向本院補提理由書（均須按他造當事人之人數附繕本）「切勿
逕送上級法院」。
　　　　　　　　　　　　　　　書記官　沈詩婷  
中　　華　　民　　國　　111 　年　　8 　　月　　29　　日
附錄本案論罪科刑法條： 
中華民國刑法第30條：
幫助他人實行犯罪行為者，為幫助犯。雖他人不知幫助之情者，
亦同。
幫助犯之處罰，得按正犯之刑減輕之。
中華民國刑法第339條（普通詐欺罪）
意圖為自己或第三人不法之所有，以詐術使人將本人或第三人之
物交付者，處5年以下有期徒刑、拘役或科或併科50萬元以下罰
金。
以前項方法得財產上不法之利益或使第三人得之者，亦同。
前二項之未遂犯罰之。
洗錢防制法第14條
有第二條各款所列洗錢行為者，處7年以下有期徒刑，併科新臺
幣5百萬元以下罰金。
前項之未遂犯罰之。
前二項情形，不得科以超過其特定犯罪所定最重本刑之刑。
附表：
編號 被害人  詐騙時間 詐騙方式 匯款時間 匯款金額 （新臺幣） （不含手續費） 一 丁○○ （提出告訴）  110年7月20日晚間6時30分許 「本案詐欺集團」機房成員於左列時間，偽以丁○○之友人「一休」撥打電話予丁○○，先告知已更換電話，並加入丁○○為通訊軟體LINE（下稱LINE）好友後，復以LINE撥打語音電話予丁○○並對其佯稱欲借款新臺幣（下同）10萬元等語，致丁○○陷於錯誤，於右列時間，將右列金額，以臨櫃匯款之方式轉帳至「乙○○郵局帳戶」內。 110年7月21日中午12時30分許 5萬元。  書證 ①訴人丁○○報案資料（內政部警政署反詐騙諮詢專線紀錄表、高雄市政府警察局左營分局新莊派出所受理詐騙帳戶通報警示簡便格式表、金融機構聯防機制通報單）。 ②郵政匯款申請書。 ③告訴人丁○○與詐欺集團之LINE對話紀錄截圖。     編號 被害人  詐騙時間 詐騙方式 匯款時間 匯款金額 （新臺幣） （不含手續費） 二 丙○○（提出告訴）  110年7月20日某時 「本案詐欺集團」機房成員於左列時間，偽以丙○○之姪子陳俊杉撥打電話予丙○○，先告知已更換電話，並要求丙○○以該電話號碼加入LINE好友後，復以LINE撥打語音電話予丙○○並對其佯稱因投資關係手頭需資金周轉等語，致丙○○陷於錯誤，於右列時間，將右列金額，以操作自動櫃員機之方式轉帳至「乙○○郵局帳戶」內。 110年7月21日上午11時54分許 3萬元。  書證 ①告訴人丙○○報案資料（內政部警政署反詐騙諮詢專線紀錄表、新北市政府警察局中和分局南勢派出所受理詐騙帳戶通報警示簡便格式表、金融機構聯防機制通報單）。 ②告訴人丙○○申辦之中國信託銀行存摺影本、中國信託銀行自動櫃員機交易明細表。 ③告訴人丙○○與詐欺集團LINE對話紀錄截圖。